臺灣板橋地方法院民事裁定              100年度抗字第127號
抗  告  人  凌素貞
代  理  人  鄭克盛律師
相  對  人  張裕發
上列抗告人因與相對人間本票裁定事件，對於中華民國100 年5
月31日本院100 年度司票字第1910號裁定提起抗告，本院裁定如
下：
    主  文
抗告駁回。
抗告程序費用新臺幣壹仟元由抗告人負擔。
    理  由
一、按執票人向本票發票人行使追索權時，得聲請法院裁定後強
    制執行，票據法第123 條定有明文。次按發票人或背書人，
    得為免除作成拒絕證書之記載；發票人為前項記載時，執票
    人得不請求作成拒絕證書而行使追索權；本票上雖有免除作
    成拒絕證書之記載，執票人仍應於所定期限內，為承兌或付
    款之提示，但對於執票人主張未為提示者，應負舉證之責，
    票據法第124 條準用同法第94條第1 、2 項、第95條亦著有
    明文。是倘本票已載明免除作成拒絕證書，則執票人聲請裁
    定准予強制執行時，自毋庸提出已為付款提示之證據，應由
    抗告人就相對人未依法提示票據負舉證責任。又按本票執票
    人依票據法第123 條之規定，聲請法院裁定許可對發票人強
    制執行，係屬非訟事件，此項聲請之裁定及抗告法院之裁定
    ，僅依非訟事件程序，以審查強制執行許可與否，並無確定
    實體上法律關係存否之效力，如發票人就票據債務之存否有
    爭執時，應由發票人提起確認之訴，以資解決（最高法院57
    年台抗字第76號判例意旨參照）。
二、抗告意旨略以：本件抗告人確定在逾三年的期間根本未曾簽
    發過本票，而相對人提出之系爭本票記載發票日是民國100
    年5 月23日，抗告人確定自己並未為此發票日之記載，姑且
    不論系爭本票之簽名是否真正，系爭本票既然沒有填載發票
    日，而是事後遭人更改，則系爭本票應屬無效票據。本票裁
    定雖是形式審查，但系爭本票既有上述應記載事項未予記載
    之無效情形，自當認係欠缺發票要件之無效票據，而應廢棄
    原裁定，駁回相對人於原審之聲請等語。
三、查本件相對人主張執有抗告人簽發之票號652627號、發票日
    100 年5 月23日、未載到期日（視為見票即付）、票面金額
    200 萬元、免除作成拒絕證書之本票一張（下稱系爭本票）
    ，詎經提示後尚有如原裁定主文第1 項所示之本金及利息未
    獲清償之事實，有卷附系爭本票影本可稽，是相對人據以聲
    請准予裁定強制執行，於法並無不合。又抗告人雖以前揭情
    詞置辯，然查，揆諸前揭說明，聲請本票裁定事件，法院僅
    依非訟事件程序就本票形式上之要件是否具備予以審查即為
    已足，縱不論抗告人抗辯之情節真正與否，均核屬實體事項
    上之爭執，是應由抗告人另行提起訴訟，以資解決，始屬正
    辦，尚非本件非訟程序所得加以審究者。從而，抗告人據以
    指摘原裁定不當，請求廢棄原裁定，為無理由，應予駁回。
四、據上論結，本件抗告為無理由，依非訟事件法第46條、第21
    條第2 項，民事訴訟法第495 條之1 第1 項、第449 條第1
    項、第78條，裁定如主文。
中    華    民    國   100    年    8     月    5     日
                  民事第三庭  法  官  吳金芳
以上正本係照原本作成。
本裁定不得抗告。
中    華    民    國   100    年    8     月    5     日
                              書記官  湯景富